臺北高等行政法院判決
　　　　　　　　　　　　　　　　　　 93年度訴字第02215號
　　　　　　　　　　　　　　　.
原　　　告　甲○○
被　　　告　財政部
代　表　人　乙○（部長）
訴訟代理人　丁○○
　　　　　　丙○○
上列當事人間因停職事件，原告不服公務人員保障暨培訓委員會
中華民國93年4月27日93公審決字第0133號復審決定，提起行政
訴訟。本院判決如下：
    主  文
原告之訴駁回。
訴訟費用由原告負擔。
    事  實
壹、事實概要：
    緣原告甲○○係財政部臺北關稅局（下稱臺北關稅局）快遞
    機放組薦任第7職等高級關務員2階隊員，前於該局稽查組擔
    任行李檢查工作，因違背職務放行經常出入境者攜帶走私物
    品進口，涉嫌違反貪污治罪條例，案經臺灣臺北地方法院民
    國（下同）87年度訴字第371號刑事判決判處有期徒刑7年2
    月，臺灣高等法院91年度上訴字第327號刑事判決駁回上訴
    。嗣財政部關稅總局（下稱關稅總局）以92年12月4日台總
    局人字第0920108162號函報被告財政部以同年月22日台財人
    字第09200736821號函依公務員懲戒法（下稱懲戒法）第2條
    、第8條及第19條規定，將原告所涉前揭違失情節移送公務
    員懲戒委員會（下稱公懲會）審議，並以同日台財人字第09
    200736822號函以原告所涉違法失職情節重大，依同法第4條
    第2項規定，核定原告停職，並由臺北關稅局以同年月30日
    人字第0920710858號令發布原告自92年12月30日起先行停職
    。原告不服，提起復審，旋遭駁回，遂向本院提起行政訴訟
    。
貳、兩造聲明：
一、原告聲明求為判決：
(一)、復審決定及原處分均撤銷。
(二)、訴訟費用由被告負擔。
二、被告聲明求為判決：
(一)、駁回原告之訴。
(二)、訴訟費用由原告負擔。
參、兩造之爭點：
一、原告主張之理由：
(一)、「懲戒法」所謂之「情節重大」公務人員保障暨培訓委員會
    認係主管長官之職權，而本案歷經8年，經過多位主管長官
    ，因此對於「情節重大」應有一明確規範，方符合行政處分
    之原則，並避免所謂「主管長官」過於濫權。
(二)、依公務人員保障法第60條及第72條之規定，復審人不服復審
    之決定可依法提起行政訴訟，依釋字第491號解釋，公務員
    對於重大權益事項提起行政訴訟，則其行政處分自應確定之
    後方得執行。本此解釋此一停止命令之處分自屬公務員重大
    權益事項，自應確定後方得執行。
(三)、復依前述大法官解釋對於公務員權益事項應踐行正當法律程
    序，然此一停職處分實際主管機關關稅總局並未踐行此一程
    序，未給予當事人陳述及申辯之機會，此一處分自屬無效，
    依保障公務人員之精神及解釋之意旨並不僅限於「公務人員
    考績法」之規定，應類推適用對於公務人員重大權益事項均
    應適用，方才符合正義公平原則。
(四)、懲戒法第4條規定主管長官對公務員移付懲戒認為情節重大
    可先行停職，係於懲戒為先，懲戒處分後自應停止之停職處
    分，是以「懲戒為主，停止為輔」，今懲戒法已作成停止審
    議程序，認為懲戒處分與刑事裁判不宜兩歧，亦即公懲會亦
    難判斷是否情節重大，則行政起可自外於司法之判定，自應
    停止此一行政處分。綜上所述，原告認為關稅總局於召開考
    績會時，並無通知原告列席，程序上違法，且本件有關原告
    刑事部份尚未確定，所以不應將原告停職，復審決定及原處
    分應予撤銷。
二、被告主張之理由：
(一)、按公務員懲戒法第2條及同法第4條第2項之規定，爰要否先
    行停止該公務人員之職務，係屬主管長官職權，並以公務人
    員所涉情節重大為準。而所稱「情節重大」，應由被付懲戒
    公務人員之主管長官就具體案件，斟酌被付懲戒人違失行為
    之動機、目的、手段及對公共秩序所生之損害或影響綜合認
    定。本案原告即係經法定權責機關審酌結果，認違法失職情
    節重大而核定先行停職，應屬適法。
(二)、查司法院釋字第491號解釋係以公務員因一次記2大過專案考
    績受免職處分者，因免職處分係限制人民服公職之權利且得
    依法提起行政爭訟，自應於確定後方得執行。此與本案依公
    務員懲戒法第4條第2項所為先行停職之性質並不同。而臺北
    關稅局於考績委員會審議前，為顧及當事人之權益，均請原
    告提書面說明，並經考績委員會同意，通知原告列席說明，
    原告曾提出兩次書面說明惟並未出席陳述意見。關稅總局考
    績委員會於92年5月27日召開第13次會議時，已將書面報告
    對原告有利部分載入提案表，且於第2次、第4次、第6次會
    議時將判決書所載原告於法院答辯部分載入，第6次會議時
    且將原告補充陳情書載入，並於會議前發給考績委員詳閱，
    已給原告陳述意見之機會，關稅總局考績委員對於案情已多
    能充分掌握，爰認原告不必再到會備詢。
(三)、另原告移付懲戒係因涉違反懲治走私條例案，經一、二審法
    院為有罪判決（全案尚未確定），爰依懲戒法第19條規定移
    請公懲員會審議，該會目前係以「被付懲戒人等應否受懲戒
    處分，厥以其刑事判決是否成立犯罪為斷」而為停止審議程
    序，尚未做出是否懲戒處分之決議，全案仍待將來議決是否
    應受懲戒處分；至原告之停止職務係依同法第4條第2項「主
    管長官對於所屬公務員，依第19條之規定送請監察院審查或
    公務員懲戒委員會審議而認為情節重大者，亦得依職權先行
    停止其職務」之規定，經由被告核定原告所涉違失情節重大
    而依上開規定所做之處分，應屬適法。又有關情節重大之部
    分，被告認為原告行為嚴重影響到機關之形象，因此考績會
    才決議停職。
    理  由
一按懲戒法第2條規定：「公務員有左列各款情事之一者，應受
  懲戒：一、違法。二、廢弛職務或其他失職行為。」第4條第2
  項規定：「主管長官對於所屬公務員，依第19條之規定送請監
  察院審查或公務員懲戒委員會審議而認為情節重大者，亦得依
  職權先行停止其職務。」及第19條第1項規定：「各院、部、
  會長官，地方最高行政長官或其他相當之主管長官，認為所屬
  公務員有第2條所定情事者，應備文聲敘事由，連同證據送請
  監察院審查。但對於所屬9職等或相當於9職等以下之公務員，
  得逕送公務員懲戒委員會審議。」是依上開規定，9職等或相
  當於9職等以下公務人員，經主管長官認有違法、廢弛職務或
  其他失職行為為由，而逕行移送公懲會審議時，要否先行停止
  該公務人員職務之執行，係屬主管長官職權，並應以公務人員
  所涉情節重大為準。而所稱「情節重大」，係不確定法律概念
  ，應由主管長官就具體案件，斟酌該公務人員違失行為之動機
  、目的、手段及對公務秩序所生之損害或影響綜合認定。
二經查，原告係臺北關稅局快遞機放組薦任第7職等高級關務員2
  階隊員，前於該局稽查組擔任行李檢查工作，因違背職務放行
  經常出入境者攜帶走私物品進口，涉嫌違反貪污治罪條例，案
  經臺灣臺北地方法院87 年度訴字第371號刑事判決判處有期徒
  刑7年2月，臺灣高等法院91年度上訴字第327號刑事判決駁回
  上訴。嗣關稅總局以92年12月4日台總局人字第0920108162號
  函報被告財政部以同年月22日台財人字第09200736821號函依
  懲戒法第2條、第8條及第19條規定，將原告所涉前揭違失情節
  移送公懲會審議，並以同日台財人字第09 200736822號函以原
  告所涉違法失職情節重大，依同法第4條第2項規定，核定原告
  停職，並由臺北關稅局以同年月30日人字第0920710858號令發
  布原告自92年12月30日起先行停職等情，有上開刑事判決書、
  移送函及停職令等在卷可稽，並為兩造所不爭執，堪認為實。
三原告不服，循序提起本件行政訴訟，主張：對於「情節重大」
  應有一明確規範，而停職處分關稅總局並未踐行正當法律程序
  ，未給予當事人陳述及申辯之機會，處分自屬無效，且本件有
  關原告刑事部份尚未確定，所以不應將原告停職云云。
四本院判斷如下：
(一)、經查，原告移付懲戒係因涉違反懲治走私條例案，經一、二
    審法院為有罪判決，經臺灣臺北地方法院87年度訴字第371
    號刑事判決處有期徒刑7年2月，臺灣高等法院91年度上訴字
    第327號刑事判決駁回上訴嗣又經最高法院發回，復經高等
    法院以93年度上更(一)字第230號判決無罪，現由檢察官上訴
    最高法院在案，有上開刑事判決影本附卷可稽。全案固尚未
    確定，惟本件財政部據以將原告停職之基礎事實，係以原告
    前於臺北關稅局稽查組關員，辦理入出境旅客行李之檢查工
    作，因涉嫌違反懲治走私條例，第一審及第二審法院判處有
    期徒刑7年2月在案，以原告違法失職情節重大，爰依懲戒法
    第4條第2項規定核定停職。
(二)、原告固稱於有罪判決未確定前，應為無罪之推論，何來情節
    重大，自不得作為停職依據云云，惟查原告前任臺北關稅局
    稽查組檢查四課第一股關員，係職司入出境旅客行李，應稅
    行李課徵等事宜。於85年3月25日至86年5月19日期間，檢查
    李惠筑、周蔡秀珍及其共犯等經常出入境者入境通關事宜，
    以經常出入境者經列入電腦控管注檢，須攜行李至指定檯號
    由行李檢查關員依規定逐件查驗，顯然係檢查關員予以放行
    ，否則應無可能攜帶超過規定數量之物品而未被查獲之情事
    ，曾經臺灣臺北地方法院87年度訴字第371號刑事判決處有
    期徒刑7年2月，臺灣高等法院91年度上訴字第327號刑事判
    決駁回上訴在案，有上開刑事判決影本附卷可稽。同案原告
    、徐挽瀾、陳再興、戴聰輝、張益壽、陳錦興等人集體違法
    失職情形，妨礙國家課稅利益，並嚴重損及關稅機關形象，
    臺北關稅局多次召開考績委員會議審議，決議擬依公懲法第
    2條及第19條規定，報請關稅總局層轉財政部移送公懲會審
    議，案經財政部以92年12月22日台財人字第09200736821號
    函送公懲會審議在案，經核原告上開行為，其違法失職情節
    重大，依懲戒法第4條第2項規定，被告核予停職處分，揆諸
    首揭規定，經核尚無違誤。原告主張有罪判決未確定前，何
    來情節重大云云，尚不足採。
(三)、原告訴稱關稅總局召開之考績委員會，未踐行正當法律程序
    ，給予原告陳述意見之機會，其停職處分自屬無效一節，查
    本件停職處分係財政部依懲戒法第4條第2項規定作成，而非
    依公務人員考績法作成，觀乎該懲戒法之規定，僅須主管長
    官認為情節重大者，即得依職權先行停止其職務，並無必須
    召開考績委員會始得停職之規定。是以，關稅總局召開之考
    績委員會，縱未給予原告陳述意見之機會，亦不影響該停職
    處分之效力。又查原告服務機關臺北關稅局為保障原告之權
    益，於召開考績委員會議前，函請原告提書面說明，並經考
    績委員會同意，通知原告列席說明，此有該局九十一年一月
    二十四日北人函字第九一一０００三八號函、九十二年十月
    十三日北人函字第九二一００三二六號函、原告書面意見、
    考績委員會會議紀錄等影本附卷可稽，且原告於復審補充理
    由書中亦自承曾列席臺北關稅局考績會議並提出書面說明，
    經關稅總局層報財政部以為停職處分之依據，則原告已有陳
    述意見機會之事實。所稱本件停職處分，未踐行正當法律程
    序自屬無效一節，要無可採。
(四)、原告又稱停職處分於未確定前，依司法院釋字第491號解釋
    意旨應停止執行或確定後始得執行云云，經查司法院釋字第
    491號解釋係以公務員因一次記2大過專案考績受免職處分者
    ，因免職處分係限制人民服公職之權利且得依法提起行政爭
    訟，自應於確定後方得執行。但本件被告係依懲戒法第19條
    規定將原告移請公懲員會審議，與本案原告之停止職務係依
    同法第4條第2項「主管長官對於所屬公務員，依第19條之規
    定送請監察院審查或公務員懲戒委員會審議而認為情節重大
    者，亦得依職權先行停止其職務」之規定，所為先行停職二
    者性質並不同。況公懲會目前係以「被付懲戒人等應否受懲
    戒處分，厥以其刑事判決是否成立犯罪為斷」而為停止審議
    程序，尚未做出是否懲戒處分之決議，全案仍待將來議決是
    否應受懲戒處分；本件應無司法院釋字第491號解釋之適用
    。另按公務人員保障法第八十九條第一項規定：「原行政處
    分、管理措施或有關工作條件之處置，不因依本法所進行之
    各項程序而停止執行。」是依上開規定，被告所為上開停職
    處分，不因原告依公務人員保障法規定程序提起救濟而停止
    執行。原告主張，顯有誤解。
五從而，被告依首揭規定，核定原告停止職務，並無不合。復審
  決定遞予駁回，亦無違誤，均應予維持。本件原告之訴為無理
  由，應予駁回。
據上論結，本件原告之訴為無理由，爰依行政訴訟法第九十八條
第三項前段，判決如主文。
中　　華　　民　　國　　94　　年　 　6　　月　　3　　 日
                       第五庭 審判長 法  官 張瓊文
                                     法  官 黃清光
                                     法  官 劉介中
上為正本係照原本作成。
如不服本判決，應於送達後20日內，向本院提出上訴狀並表明上
訴理由，如於本判決宣示後送達前提起上訴者，應於判決送達後
20日內補提上訴理由書（須按他造人數附繕本）。
中　　華　　民　　國　　94　　年　 　6　　月　　3　　 日
                                     書記官 黃明和
